【裁判字號】    97,訴,787
【裁判日期】    970923
【裁判案由】    違反毒品危害防制條例
【裁判全文】
臺灣新竹地方法院刑事判決               97年度訴字第787號
公  訴  人  臺灣新竹地方法院檢察署檢察官
被      告  甲○○
                    （另案在臺灣新竹監獄執行中，現另案借
上列被告因違反毒品危害防制條例案件，經檢察官提起公訴（97
年度毒偵字第869 號），被告於本院準備程序為有罪之陳述，爰
經合議庭裁定由受命法官獨任行簡式程序審理，並判決如下：
    主  文
甲○○施用第一級毒品，累犯，處有期徒刑拾月；扣案之第一級
毒品海洛因貳包（驗餘淨重合計貳點肆貳公克），均沒收銷燬之
。又施用第二級毒品，累犯，處有期徒刑柒月。應執行有期徒刑
壹年月；扣案之第一級毒品海洛因貳包（驗餘淨重合計貳點肆
貳公克），均沒收銷燬之。
    事  實
一、甲○○前於民國95年間，因施用毒品案件，經本院以95年度
    訴字第236 號判處有期徒刑11月，嗣經臺灣高等法院於95年
    5 月29日以95年度上訴字第2702號駁回上訴確定，再經本院
    於96年7 月16日以96年度聲減字第266 號裁定減為有期徒刑
    5 月又15日，於96年7月16日執行完畢。
二、甲○○(1)前於87年間，因施用毒品案件，經本院依職權裁定
    送觀察、勒戒後，認無繼續施用毒品傾向，於87年11月4日
    執行完畢，由本院以87年度竹北簡字第308 號為免刑判決確
    定。(2)又於88年間，因施用毒品案件，經臺灣桃園地方法院
    、本院分別以88年度毒聲字第5928號、88年度毒聲字第2359
    號裁定送觀察勒戒後，亦認無繼續施用毒品傾向，於89 年2
    月21日執行完畢。(3)再於89年間，因施用毒品案件，經本院
    以89年度毒聲字第2267號裁定令入戒治處所施以強制戒治，
    並因執行成效良好而停止戒治，迄於91年6 月3 日保護管束
    期滿而執行完畢。(4)又於上開強制戒治執行完畢後5 年內之
    95年1 月間，因施用毒品案件，經本院以95年度訴字第236
    號判決判處有期徒刑11月，嗣經臺灣高等法院於95年5 月29
    日以95年度上訴字第2702號駁回上訴確定。(5)再於95年7 月
    間，因施用毒品案件，經臺灣高等法院於96年9 月12日以96
    年度上訴字第3053號判決定應執行刑為有期徒刑1 年，嗣經
    最高法院於96年11月22日駁回上訴確定。(6)復於96年12 月6
    日，因施用毒品案件，經本院於97年5 月21日以97年度訴字
    第324 號判決就施用第一級毒品部分判處有期徒刑9 月，就
    施用第二級毒品部分判處有期徒刑6 月，並定應執行刑為有
    期徒刑1 年1 月確定。
三、甲○○仍不知悔改，基於施用第二級毒品甲基安非他命之犯
    意，於97年4 月27日凌晨0 時許，在位於新竹縣新埔鎮之友
    人住處，以將甲基安非他命置於玻璃球內加熱吸食煙霧之方
    式，施用第二級毒品甲基安非他命1 次。另基於施用第一級
    毒品海洛因之犯意，於同日凌晨1 時許，將車牌號碼JY-554
    1 號自小客車停放在1 號省道位於新竹縣某不詳地點之路邊
    ，在該車上以將海洛因摻水以針筒注射之方式，施用第一級
    毒品海洛因1 次。嗣於97年4 月27日凌晨4 時40分許，在新
    竹縣湖口鄉○○路○ 段204 號前遇警盤查，為規避查緝遂加
    速逃逸，且為摔甩攀附在上開自小客車之警員林昌佑而逆向
    疾駛，並衝撞路旁車輛，致該員警受傷（另案由臺灣新竹地
    方法院檢察署檢察官偵辦中），且無法繼續行駛，始為警逮
    捕，而經警在甲○○身上扣得第一級毒品海洛因2 包（驗餘
    淨重合計貳點肆貳公克），並採集其尿液送驗結果呈甲基安
    非他命、安非他命、嗎啡及可待因陽性反應，而查悉上情。
四、案經新竹竹市警察局第二分局報請臺灣新竹地方法院檢察署
    檢察官偵查起訴。
    理  由
一、本件被告甲○○所犯施用毒品罪，係非死刑、無期徒刑、最
    輕本刑為3年以上有期徒刑之罪，被告於本院準備程序進行
    中，就被訴事實為有罪之陳述，經本院合議庭認合於刑事訴
    訟法第273條之1第1項之規定，裁定進行簡式審判程序，合
    先敘明。
二、上揭事實，業據被告於檢察事務官詢問時（見本院卷第36、
    37頁）、本院準備程序及簡式審判程序中（見本院卷第42頁
    、第49至51頁）坦承不諱，而被告為警查獲所採集之尿液（
    代號：北97160） ，經送詮昕科技股份有限公司檢驗結果，
    呈海洛因經人體代謝後之嗎啡陽性反應、甲基安非他命及安
    非他命之陽性反應，此有竹北分局毒品犯罪嫌疑人尿液採驗
    作業管制紀錄、詮昕科技股份有限公司於97年5 月15日出具
    之濫用藥物尿液檢驗報告附卷可稽（見偵查卷第70、71頁）
    ；扣案之白色粉末2 包經送法務部調查局鑑定結果，確均含
    第一級毒品海洛因成分（驗餘淨重合計2.42公克，空包裝袋
    總重0.37公克），此有法務部調查局濫用藥物實驗室97年6
    月12日調科壹字第09723027150 鑑定書在卷可憑（見同上偵
    查卷第72頁）。此外，復有新竹縣政府警察局搜索扣押筆錄
    、扣押物品目錄表、道路交通事故現場圖、車籍資料- 基本
    資料查詢詳細畫面、員警林昌佑於財團法人天主教湖口仁慈
    醫院之診斷證明書、查獲現場及扣案毒品照片14張（見同上
    偵卷第29至35頁、第38至44頁）附卷可資佐證。綜上，足認
    被告自白核與事實相符，堪以採信。
三、又被告所犯施用第二級毒品犯行部分，起訴書認被告係施用
    第二級毒品安非他命。惟安非他命、甲基安非他命固同屬安
    非他命類之中樞神經興奮劑，且俗名通常互為混用，惟2 者
    究屬不同之第二級毒品，並以甲基安非他命目前國內濫用最
    為嚴重。而施用甲基安非他命之代謝最先是去N-甲基（N-de
    me thylation）形成安非他命，而施用甲基安非他命後，在
    正常尿液PH值情況下，24小時內，有43％服用劑量以甲基安
    非他命原態排出；另施用安非他命後24小時內，有30％以安
    非他命原態排出，20％經去氮基作用及氧化作用形成苯甲酸
    ，2 ％經反應形成Norephedrine（參照行政院衛生署出版「
    物質濫用」、「常見濫用藥物檢驗方法彙編」所載）。施用
    安非他命後，其尿液不致檢出甲基安非他命陽性反應，而施
    用甲基安非他命後，其尿液可檢出甲基安非他命和其代謝物
    安非他命成分，有行政院衛生署管制藥品管理局93年11月2
    日管檢字第0930010499號函影本1 份在卷可參（見本院卷第
    30頁）。是尿液經檢驗出甲基安非他命陽性，係施用甲基安
    非他命後以甲基安非他命原態排出者；而檢驗出安非他命陽
    性部分，乃施用甲基安非他命、安非他命均可檢驗出安非他
    命陽性反應。則由本件被告尿液經檢驗結果，呈甲基安非他
    命陽性反應，足以認定被告係施用甲基安非他命，而非安非
    他命。是起訴書就此部分記載為安非他命顯係誤認，此業經
    公訴人當庭予以更正（見本院卷第41頁），併予敘明。
四、按(一)施用第一、二級毒品為犯罪行為，毒品危害防制條例第
    10條定有處罰明文。故施用第一、二級毒品者，依前揭規定
    本應科以刑罰。惟基於刑事政策，對合於一定條件之施用者
    ，則依同條例第20條、第23條之規定，施以觀察、勒戒及強
    制戒治之保安處分。(二)毒品危害防制條例於92年7 月9 日修
    正公布，自93年1 月9 日施行，其中第20條、第23條將施用
    毒品之刑事處遇程序，區分為「初犯」及「5 年內再犯」、
    「5 年後再犯」。依其立法理由之說明：「初犯」，經觀察
    、勒戒或強制戒治後，應為不起訴處分或不付審理之裁定；
    經觀察、勒戒或強制戒治執行完畢釋放後，「5 年內再犯」
    者，因其再犯率甚高，原實施之觀察、勒戒及強制戒治既已
    無法收其實效，爰依法追訴或裁定交付審理。至於經觀察、
    勒戒或強制戒治執行完畢釋放後，「5 年後再犯」者，前所
    實施之觀察、勒戒或強制戒治已足以遮斷其施用毒品之毒癮
    ，為期自新及協助其斷除毒癮，仍適用「初犯」規定，先經
    觀察、勒戒或強制戒治之程序。從而依修正後之規定，僅限
    於「初犯」及「5 年後再犯」二種情形，始應先經觀察、勒
    戒或強制戒治程序。倘被告於5 年內已再犯，經依法追訴處
    罰，縱其第3 次（或第3 次以上）再度施用毒品之時間，在
    初犯經觀察、勒戒或強制戒治執行完畢釋放5 年以後，已不
    合於「5 年後再犯」之規定，且因已於「5 年內再犯」，顯
    見其再犯率甚高，原實施觀察、勒戒或強制戒治，已無法收
    其實效，即應依該條例第10條處罰（最高法院95年度第7次
    刑事庭會議決議參照）。準此，茍被告其施用毒品之犯行，
    前經觀察、勒戒或強制戒治執行完畢後，5 年內曾因再施用
    毒品之行為，而經法院判處刑罰之處遇程序確定者，縱其係
    於觀察、勒戒或強制戒治執行完畢5 年後再為本案施用毒品
    ，應認屬「再犯」之範疇，直接適用刑罰處遇之程序。經查
    ，被告(1)前於87年間，因施用毒品案件，經本院依職權裁定
    送觀察、勒戒後，認無繼續施用毒品傾向，於87年11月4日
    執行完畢，由本院以87年度竹北簡字第308 號為免刑判決確
    定。(2)又於88年間，因施用毒品案件，經臺灣桃園地方法院
    、本院分別以88年度毒聲字第5928號、88年度毒聲字第2359
    號裁定送觀察勒戒後，亦認無繼續施用毒品傾向，於89年2
    月21日執行完畢。(3)再於89年間，因施用毒品案件，經本院
    以89年度毒聲字第2267號裁定令入戒治處所施以強制戒治，
    並因執行成效良好而停止戒治，迄於91年6 月3 日保護管束
    期滿而執行完畢。(4)又於上開強制戒治執行完畢後5 年內，
    即於95年1 月3 日晚上6 時50分為警採尿往前回溯26小時內
    之某時，因施用毒品案件，經本院以95年度訴字第236 號判
    處有期徒刑11月確定，嗣經臺灣高等法院於95年5 月29日以
    95 年 度上訴字第2702號駁回判決確定。(5)再於95年7 月間
    ，因施用毒品案件，經臺灣高等法院於96年9 月12日以96年
    度上訴字第3053號判決，定應執行刑為有期徒刑1 年，嗣經
    最高法院於96年11月22日駁回上訴確定等情，有臺灣高等法
    院被告前案紀錄表、在監在押全國紀錄表在卷可按，被告既
    於91年6 月3 日強制戒治執行完畢之5 年內再犯上開(4)(5)所
    示之施用毒品犯行，是其於強制戒治執行完畢5 年後再犯本
    案施用第一、二級毒品犯行，徵諸前開最高法院95年度第7
    次刑事庭會議決議意旨，自應依法予以論罪科刑。
五、核被告所為，係犯毒品危害防制條例第10條第1 項之施用第
    一級毒品海洛因罪、同條例第10條第2 項之施用第二級毒品
    甲基安非他命罪。其分別持有第一級毒品海洛因、第二級毒
    品甲基安非他命之低度行為，各為其施用第一級毒品海洛因
    、第二級毒品甲基安非他命之高度行為所吸收，皆不另論罪
    。被告所犯之施用第一級毒品罪、施用第二級毒品罪，犯意
    各別，行為互殊，且犯罪構成要件不同，應予分論併罰。又
    被告有事實欄一、所載之前案紀錄，並於96年7 月16日執行
    完畢等情，有臺灣高等法院被告前案紀錄表附卷可佐，被告
    前受徒刑之執行完畢後，於5 年以內故意再犯本件有期徒刑
    以上之2 罪，皆為累犯，應依刑法第47條第1 項之規定，均
    加重其刑。爰審酌被告無視法令之禁止，前已因施用毒品案
    件，經裁定送觀察勒戒、強制戒治並判處徒刑後，竟再度施
    用足以導致精神障礙及生命危險之成癮性毒品，顯無悔改之
    意，兼以施用毒品所生危害以自戕健康為主，惟念及其犯後
    坦承犯行等一切情狀，各量處如主文所示之刑，並定其應執
    行之刑。扣案之第一級毒品海洛因2 包（驗餘淨重2.42公克
    ，空包裝總重0.37公克），係查獲之毒品，其包裝即夾鍊袋
    因包覆毒品，顯留有該毒品之殘渣，與毒品間已難以分析剝
    離，自應整體視為毒品，均依毒品危害防制條例第18條第1
    項前段之規定，沒收銷燬之。至送鑑耗損之海洛因既已滅失
    ，自無庸再予宣告沒收銷燬，附此敘明。
六、據上論斷，應依刑事訴訟法第273 條之1 第1 項、第299 條
    第1項 前段，毒品危害防制條例第10條第1 項、第2 項、第
    18條第1 項前段，刑法第11條前段、第47條第1 項、第51條
    第5款 ，判決如主文。
本案經檢察官郭進昌到庭執行職務。
中    華    民    國    97    年    9     月    23    日
                  刑事第五庭    法  官  林佑珊
以上正本證明與原本無異。
如不服本判決應於收受本判決後10日內向本院提出上訴書狀，上
訴書狀應敘述具體理由。上訴書狀未敘述上訴理由者，應於上訴
期間屆滿後20日內補提理由書狀於本院 (均須按他造當事人之人
數附繕本 )「切勿逕送上級法院」。
中    華    民    國    97    年    9     月    23    日
                                書記官  蕭惠婷
附錄本案論罪科刑法條全文：
毒品危害防制條例第10條
施用第一級毒品者，處 6 月以上 5 年以下有期徒刑。
施用第二級毒品者，處 3 年以下有期徒刑。


司法院資訊處製作；財團法人民間司法改革基金會備份。
